臺灣彰化地方法院民事裁定
110年度司字第13號
聲  請  人  張言立  

上  一  人
訴訟代理人  林冠志  


            盧家暉  
相  對  人  米枺股份有限公司

法定代理人  施重源  
上列當事人間選派檢查人事件，本院裁定如下： 
    主  文
選派陳献章會計師為相對人米枺股份有限公司之檢查人，檢查相
對人自民國一０八年一月一日起迄今之業務帳目及財產情形。
聲請程序費用由相對人負擔。 
    理  由
一、聲請意旨略以：聲請人為相對人米枺股份有限公司（下稱相
    對人公司）之董事，於近日察覺相對人公司之資產遭提領幾
    近一空，向合作金庫銀行貸得款項之流向亦不明。經詢問相
    對人之法定代理人施重源關於公司之財務狀況等，亦僅含糊
    帶過，並拒絕提出公司帳冊，衡情有公司資產遭違法侵吞之
    疑慮。為暸解相對人公司之業務狀況及財產情形，爰依公司
    法第245條第1項之規定，聲請選派檢查人檢查相對人公司之
    業務帳目及財產情形。
二、相對人則以：全部款項都是用在支付廠商貨款、人事費用及
    公司開銷。需要花一些時間整理帳目。同意鈞院選派檢查人
    檢查公司業務帳目及財產情形。　　
三、按繼續6個月以上，持有已發行股份總數1％以上之股東，得
    檢附理由、事證及說明其必要性，聲請法院選派檢查人，於
    必要範圍內，檢查公司業務帳目、財產情形、特定事項、特
    定交易文件及紀錄，公司法第245條第1項定有明文。又公司
    法雖於第245條第1項賦與少數股東對公司業務帳目及財產狀
    況之檢查權，然為防止少數股東濫用此權利，動輒查帳影響
    公司營運，故嚴格限制行使要件，限於股東須持股達已發行
    股份總數1％以上，且繼續6個月以上，始得向法院聲請選派
    檢查人，且檢查內容僅以公司業務帳目、財產情形、特定事
    項、特定交易文件及紀錄為限。觀諸公司法第245條第1項規
    定，其立法意旨已就行使檢查權對公司經營所造成之影響，
    與少數股東權益之保障間，加以斟酌、衡量。準此，聲請人
    如具備上開股東身分，並檢附理由、事證及說明其必要性，
    亦非濫用權利，恣意擾亂公司正常營運，即已符合聲請法院
    選派公司檢查人之要件，相對人即有容忍檢查之義務，法院
    自應准許之。
四、經查：
  ㈠聲請人自107年起即為相對人公司之股東，持有股份數為3000
    0股，並擔任董事；相對人公司已發行股份總數為320000股
    等情，業據聲請人提出經濟部商工登記資料查詢單為證（見
    本院卷第15頁），並為相對人所不爭執，堪認聲請人確為相
    對人之繼續6個月以上、持有已發行股權總數1％以上之股東
    ，是聲請人以少數股東地位聲請選派檢查人，符合公司法第
    245條第1項所定之身分要件，堪予認定。爰審酌聲請人為公
    司董事及股東，而公司之業務、財務狀況是否健全允當，攸
    關股東權益甚鉅，復無客觀證據顯示聲請人之疑慮與事實相
    悖，即難謂聲請人之本件主張有何逾越必要範圍之情事。佐
    以相對人於本院民事庭亦表明同意選派檢查人檢查公司業務
    項目及財產情形（見本院卷第73頁），即相對人對於選派檢
    查人查核其營運狀況及損益情形等亦陳明同意在案。是聲請
    人聲請選派檢查人，檢查相對人之業務帳目及財產情形等，
    於法並無不合，應予准許。
　㈡惟就檢查之範圍乙節。按公司法第245條第1項規定雖未明文
    禁止股東檢查其加入公司前之帳目，亦非以發現弊端為必要
    。惟查股東之所以願意投資於某一公司，自係已對該公司之
    營運狀況、資產負債情形，有相當之瞭解，任何人不可能對
    毫無所悉之公司加以投資，何況投資之比例占該公司已發行
    股份總數1％。是公司法第245條第1 項所以規定繼續持有股
    份達6個月以上，並須所持股份在發行股份總數1％以上，皆
    在限制股東動輒查帳，影響公司營運，故應認為該持有股份
    總數 1％之股東對於加入公司以後之帳目始有檢查之權，亦
    始有其經濟上之利益（最高法院80年度台抗字第376 號裁定
    意旨參照）。查卷內經濟部商工登記查詢清單顯示聲請人於
    107年9月起即為相對人公司股東及擔任董事，則聲請人本於
    少數股東地位聲請選派檢查人檢查之範圍，應定為自108年1
    月1日起迄今較妥適。
  ㈢從而，本院審酌檢查人選派制度之目的，在於稽核公司之帳
    目、財產，相對人如依法定程序建立健全之財務制度，當不
    至於因檢查人之稽核影響營運，並基於保障少數股東權之立
    法意旨，暨確保股東實質監督公司營運狀況之權益，聲請人
    對於相對人與關係人之交易有所質疑，並檢附理由、事證及
    說明其必要性，依公司法245條第1項規定聲請法院選派檢查
    人檢查自108年1月1日起迄今之相對人公司業務帳目及財產
    情形，為有理由，應予准許。
五、至於檢查人之人選，本件既係聲請檢查相對人之業務帳目及
    財產情形，涉及財會專業領域，本院因認以選派會計師擔任
    檢查人較為適當，爰於110年12月8日函請社團法人臺灣省會
    計師公會推薦適當之會計師擔任檢查人，經該公會於110年1
    2月29日函覆推薦現執業於明家會計師事務所之陳献章會計
    師輪派辦理本件檢查業務，有本院110年12月8日彰院毓民孝
    110年度司字第13號函文、台灣省會計師公會110年12月29日
    會總字第1100525號函文在卷可參（見本院卷第65至第69頁
    ）。爰審酌陳献章會計師為會計學研究所畢業，執行會計師
    業務14年，目前為明家會計師事務所計師，曾擔任雲林科技
    大學兼任助理教授，並有擔任公司檢查人及破產檢查人之經
    歷，有會計師之個人經歷資料在卷可參，堪認其經歷、專長
    均適任業務帳目及財產情形之檢查人，且其與兩造並無利害
    關係或嫌隙，堪信其對於相對人業務、帳目及盈虧情況，應
    能本於專業知識予以檢查，亦能適時維護、保障聲請人及其
    他股東之權益，認由其擔任檢查人，洵屬適當。爰依首揭規
    定選派陳献章會計師為檢查人，檢查相對人自108年1月1日
    起迄今之業務帳目及財產情形，相對人應依檢查人會計師之
    要求提出相關帳簿、表冊等以供檢查。
六、依公司法第245條第1項、非訟事件法第175條第3項，裁定如
    主文。 　　
中　　華　　民　　國　　111 　年　　1 　　月　　22　　日
                  民事第三庭  法　官　林于人
以上正本係照原本作成。
如不服本裁定應於送達後10日內向本院提出抗告狀，並繳納抗告
費新臺幣1,000元。
中　　華　　民　　國　　111 　年　　1 　　月　　22　　日
                              書記官  卓千鈴